【裁判字號】    90,上易,541
【裁判日期】    900425
【裁判案由】    詐欺
【裁判全文】
臺灣高等法院臺中分院刑事判決                      九十年度上易字第五四一號
    上  訴  人  丙○○
    即  被  告
右上訴人因詐欺案件，不服台灣台中地方法院八十九年度易字第二四一五號中華民國
八十九年十二月十一日第一審判決（起訴案號：台灣台中地方法院檢察署八十八年度
偵緝字第一００九號），提起上訴，本院判決如左：
      主  文
原判決關於被告丙○○部分撤銷。
丙○○幫助意圖為自己不法之所有，以詐術使人將本人之物交付，處有期徒刑參月，
如易科罰金，以參佰元折算壹日。緩刑參年。
    事  實
一、丙○○曾於民國八十五年間犯竊盜罪，經台南地方院判處罰金二千元，並於八十
    六年三月二十七日繳清罰金執行完畢，嗣因失業於八十七年八月十九日前往台中
    市求職，在台中市火車站附近之第一廣場，認識在該處販賣香腸之曾東漢（另案
    由檢察官偵辦）及不詳姓名之洪姓成年男子。曾東漢與該洪姓男子即以新台幣（
    下同）三千元代價，委託丙○○前往台中郵局開立帳戶供其使用。丙○○明知曾
    東漢、洪姓男子要求其開立存款帳戶，供其二人使用，係為不法所有之意圖，竟
    仍基於幫助曾東漢等犯罪之犯意，與該洪姓男子前往台中郵局開立局號為000
    000－0號、帳號為000000－0號之帳戶，並將存摺及自動提款卡交付
    給洪姓男子及曾東漢使用。曾東漢及洪姓男子取得存摺後，即利用其以不詳方式
    取得，以換貼照片方式變造之宋政身分證（宋政之身分證於八十五年九月三十日
    遺失，經宋政於八十五年十一月六日申請補領身分證），於八十七年七月九日向
    太平洋電信股份有限公司申請之0000000000號台灣大哥大行動電話，
    於八十七年十月三日，在中華日報刊登「當日放款、二百萬元內分五年還本，不
    先收費，保證借到，台南0000000000」之廣告，以詐騙循廣告向其借
    款者。嗣有乙○○因需款項，見報後即於同年十月七日，以（０６）00000
    00號自用電話撥打前開0000000000號行動電話，接聽該電話之人即
    自稱「葉成政」，並指示乙○○先匯保證金五萬二千元，至前開丙○○開立之郵
    局帳戶內，乙○○為順利貸得款項，不疑有詐，如數匯款至該帳戶。至同年十月
    九日均未獲貸款，且前開0000000000號行動電話亦關機不通，乙○○
    始知受騙。
二、案經台南縣警察局佳里分局報告臺灣臺南地方法院檢察署呈請臺灣高等法院檢察
    署移轉臺灣臺中地方法院檢察署檢察官偵查起訴。
    理  由
一、上訴人即被告丙○○（下稱被告）對於曾東漢、洪姓男子以三千元代價，委託其
    前往台中郵局開立帳戶，供曾東漢等人使用一節承認不諱。但否認有與曾東漢及
    洪姓男子共同詐騙他人，或幫助曾東漢、洪姓男子詐欺之犯行，辯稱曾東漢以三
    千元為代價要求其開戶供買賣股票之用，伊開完戶後即將存摺及自動提款卡交予
    曾東漢等人，伊並不知曾東漢等人要利用該帳戶詐騙他人，伊亦未刊登廣告或申
    請行動電話供曾東漢等人使用等語。惟查，被告與曾東漢及洪姓男子係在台中市
    火車站附近之第一廣場認識，認識當天被告即答應曾東漢等人之要求，前往郵局
    開戶，將存摺交予曾東漢等二人使用，並收受曾東漢二人給予之代價三千元，業
    據被告供明在卷。曾東漢於原審法院審理時，亦供稱：姓洪的有告訴伊有叫丙○
    ○去開戶等語（見原審卷第一四六頁）。按至金融機關開立儲蓄存款帳戶，並無
    任何資格之限制，且可以以同一名義重覆申請開戶，不必利用他人名義。依被告
  之年齡、社會經歷，被告對於曾東漢二人不以自己之名義開戶，竟要求被告開戶
    供其使用，違反社會常態一節觀之，被告對曾東漢二人欲以該帳戶供不法用途，
    應已知情。是被告有幫助曾東漢等人詐欺之意圖甚明。再查，前開以宋政名義申
    請之0000000000號台灣大哥大行動電話，係遭不詳姓名人士冒用宋政
    遺失之身分證換貼照片後提出申請一節，有宋政遺失身分證後補領國民身分證申
    請書影本一份、台灣大哥大股份有限公司湯城辦公室八十九年九月十九日８９資
    警字第四三０二三號函及所附上有宋政名義遭變造之身分證影本之行動電話服務
    申請書影本一份在卷可稽，並經宋政在原審法院審理中，陳稱明確。另被害人乙
    ○○係因看報撥打0000000000號行動電話，經自稱葉成政之男子指示
    後，將五萬二千元匯入前開丙○○開設之郵局帳戶一節，亦據乙○○在警訊中指
    訴在卷，並有剪報、台南郵政國內匯款執據影本、郵局客戶相關資查詢及更正影
    本、未印摺交易詳情影本各一份附於台南縣警察局佳里分局佳警刑字第二一六號
    刑案偵查卷宗為憑，被告所辯自屬卸責之詞，不足採信，其幫助詐欺犯行，可以
    認定。
二、曾東漢及該成年洪姓男子，以借款先繳保證金之方式，使人陷於錯誤，繳交保證
    金之行為，應成立刑法第三百三十九條第一項之詐欺罪。被告提供存款帳戶及提
    款卡，供曾東漢等人犯詐欺罪，被告並未實施詐欺罪之構成要件之行為；其所得
    僅為開立帳戶時之三千元，其並無以自己犯罪之意思，實施構成要件以外之行為
    。是被告之行為應僅成立詐欺罪之幫助犯，應依幫助犯之規定減輕其刑。公訴人
    公訴意旨及原審判決，認被告與曾東漢等人有犯意聯絡，行為分擔，係共同正犯
    ，嫌有未洽。被告上訴意旨，否認犯罪，指摘原審不當，其上訴為無理由。但原
    審判決既有上開瑕疵，自應由本院將之撤銷，自為判決。爰審酌被告犯罪動機、
    犯罪所得金額不大、犯罪後積極參與指認其他共犯、已有悔意等一切情狀，量處
    如主文所示之刑。又刑法第四十一條易科罰金之規定，已修正為「犯最重本刑為
    五年以下有期徒之刑之罪，而受六個月以下有期徒刑或拘役之宣告，因身體、教
    育、職業、家庭之關係或其他正當事由，執行顯有困難者，得以一元以上三元以
    下折算一日，易科罰金。」，並規定於同法條第一項前段，經總統於九十年一月
    十日公布施行。依刑法第二條第一項前段，本件應適用修正後之刑法第四十一條
    第一項前段之規定，諭知易科罰金之折算標準。末查被告前雖因竊盜案經判處罰
    金二千元並執行完畢，惟未曾受有期徒刑以上刑之宣告，有台灣高等法院被告全
    國前案紀錄表在卷可按，被告坦承大部分犯行，深具悔意，其經此教訓，當知警
    惕而無再犯之虞，本院綜核各情，所宣告之刑，認以暫不執行為適當，併予宣告
    緩刑，以啟自新。
據上論斷，應依刑事訴訟法第三百六十九條第一項前段、第三百六十四條、第二百九
十九條第一項前段、刑法第三十條第一項、第二項、第三百三十九條第一項、第七十
四條第一款、刑法第二條第一項前段、修正後刑法第四十一條第一項前段，罰金罰鍰
提高標準條例第一條前段、第二條，判決如主文。
本案經檢察官甲○○到庭執行職務。
中      華      民      國      九十      年      四      月    二十五  日
                                  臺灣高等法院臺中分院刑事第九庭
                                        審判長法  官  陳  筱  珮
                                              法  官  康  應  龍
                                              法  官  趙  春  碧
右正本證明與原本無異。
不得上訴。
                                              書記官  陳  文  琴
中      華      民      國     九十      年      四       月   二十六   日
                                                                        Ｆ


司法院資訊處製作；財團法人民間司法改革基金會備份。
